臺灣高等法院刑事裁定
109年度侵抗字第16號
抗  告  人  
即  被  告  張光智





上列抗告人即被告因妨害性自主等案件，不服臺灣桃園地方法院
中華民國109年10月7日束縛身體處分之裁定(109年度侵聲字第21
號），提起抗告，本院裁定如下：
    主  文
抗告駁回。                                             
    理  由
一、原裁定意旨略以：被告甲○○因於民國109年9月30日上午7時5
    2分，與房內同學共同毆打同房同學甲○○，為釐清事實乃將
    其帶往中央台調查後，情緒仍然激動、忿忿不平，恐有再施
    暴行之虞，並為保護其安全施予活動手銬1副，嗣於同日上
    午9時許調查完畢後解除施用，並即時陳報於原審法院。嗣
    原審審酌認被告有暴行之虞，且為保護而管束，其情形應屬
    急迫，爰依羈押法第18條第2項第1款、第4項，裁定核准施
    用戒具等語。
二、抗告意旨略以：當時是因為房內同學打架，管理人員要抗告
    人即被告（下稱被告）幫忙制止，被告在制止同學打架時，
    遭甲○○出言挑釁，始用腳踹甲○○，被告確實因勸架時毆打同
    學甲○○被辦違規，然伊當天早上必須開庭，並未接受調查，
    係於隔日才接受調查，且甲○○多次向管理人員表達欲向被告
    道歉，可見被告並無毆打甲○○之故意，原審僅以電話訪談即
    准許對被告施用戒具之處分，實有可議，爰請求撤銷原裁定
    云云。
三、按被告有脫逃、自殘、暴行、其他擾亂秩序行為之虞，經為
    羈押之法院裁定核准，看守所得單獨或合併施用戒具、施以
    固定保護或收容於保護室，並應通知被告之辯護人。第2項
    情形如屬急迫，得由看守所先行為之，並應即時陳報為羈押
    之法院裁定核准，法院不予核准時，應立即停止使用。戒具
    以腳鐐、手銬、聯鎖、束繩及其他經法務部核定之戒具為限
    ，施用戒具逾4小時者，看守所應製作紀錄使被告簽名，並
    交付繕本，每次施用戒具最長不得逾48小時，並應記明起訖
    時間，但被告有暴行或其他擾亂秩序行為致發生騷動、暴動
    事故，看守所認為仍有繼續施用之必要者，不在此限。第4
    項措施應經看守所長官核准，但情況緊急時，得先行為之，
    並立即報告看守所長官核准之。看守所應定期將第2項、第4
    項措施實施情形，陳報監督機關備查，羈押法第18條第2項
    第1款、第4項、第5項、第6項分別定有明文。
四、經查： 
  ㈠被告因於109年9月30日上午7時52分，與房內同學共同毆打同
    房同學甲○○，為釐清事實乃將其帶往中央台調查，經輔導後
    依然情緒激動、忿忿不平，恐有再施暴行之虞，並為保護其
    安全施予活動手銬1副，嗣於同日上午9時許調查完畢後解除
    施用戒具，並即時陳報於原審法院，並經原審（即羈押法院
    ）裁定核准施用戒具一節，有法務部矯正署○○○○○109年9月3
    0日被告施用戒具陳報單、原審刑事案件電話查詢紀錄表、
    法務部矯正署○○○○○同年10月5日傳真之被告施用戒具紀錄表
    等在卷可憑（見侵聲卷第5、41-47頁)，是被告確有於時上
    揭時地因毆打同學，因認被告有暴行之虞，且為保護而管束
    ，其情形應屬急迫而施用戒具手銬1付，並即時陳報於原審
    法院，由原審裁定核准等情，應堪認定。
  ㈡又被告確有於上揭時、地因遭挑釁而毆打甲○○，此情亦經被
    告於抗告狀內坦認不諱，是被告辯稱並無毆打甲○○之故意，
    顯與事實不符，委無可採。再者，依卷附法務部矯正署○○○○
    被告施用戒具紀錄表上所載，本件施用日期時間：109年9月
    30日7時59分；施用戒具種類及數量：手銬1付；是否為先行
    施用戒具：是；終止日期時間：109年9月30日8時57分；終
    止施用戒具事由：該員先行由桃院提帶出庭（見侵聲卷第45
    、47頁），佐以抗告狀上亦載明當日上午8時30分許，被告
    就檢身開庭，足見本件施用戒具未逾4小時，依羈押法第18
    條第5項前段規定，看守所尚無須製作紀錄使被告簽名，且
    本件被告施用戒具紀錄表所載，復核與抗告狀所述情節亦無
    二致，堪認本件被告施用戒具紀錄表上之記載並無不實之情
    ，被告辯稱當日未受任何調查即被施用戒具云云，即難採信
    。
  ㈢綜上，原審以被告因毆打同學甲○○，有暴行之虞，且為保護
    而管束，其情形應屬急迫，乃由看守所長官核准先行施用戒
    具手銬1付，並即時陳報於原審法院，經原審審酌後依羈押
    法第18條第2項第1款之規定，裁定核准施用戒具手銬1付，
    核其認事用法，並無違誤。被告徒憑己意泛稱並無毆打甲○○
    之故意，且本件未經調查即上銬云云，而指摘原裁定不當，
    尚不足採。從而，本件抗告並無理由，應予駁回。
據上論斷，依刑事訴訟法第412條，裁定如主文。　
中　　華　　民　　國　　109 　年　　11　　月　　17　　日
                  刑事第一庭    審判長法　官  李釱任
                                      法　官  梁耀鑌
                                      法　官  崔玲琦
以上正本證明與原本無異。
不得再抗告。
                                      書記官  李政庭
中　　華　　民　　國　　109 　年　　11　　月　　17　　日